【裁判字號】    99,消債抗,77
【裁判日期】    990825
【裁判案由】    清算事件
【裁判全文】
臺灣臺北地方法院民事裁定            99年度消債抗字第77號
抗  告  人  甲○○
代  理  人  陳香如律師
上列抗告人因消費者債務清理條例事件聲請清算，對於中華民國
99年6 月4 日本院98年度消債清字第85號裁定提起抗告，本院裁
定如下：
    主  文
抗告駁回。
抗告程序費用新臺幣壹仟元由抗告人負擔。
    理  由
一、抗告人於原審聲請意旨略以：抗告人於消費者債務清理條例
    （下稱消債條例）後，曾依消債條例第151 條規定，以書面
    向最大債權銀行辦理消費金融案件無擔保債務協商機制與與
    金融機構成立協商，然因98年6 月時最大債權銀行美商花旗
    銀行提出每月還款金額為新臺幣（下同）7,739 元，抗告人
    自協商成立後，在經濟壓力甚重下，健康狀況亦出現嚴重心
    律不整及血紅素過低等情形，醫師告知抗告人不可再從事勞
    動工作否則會有危及生命之疑慮，故除領取政府津貼補助外
    ，抗告人實已無謀生之能力，抗告人協商成立後，雖有心還
    款，惟身體狀況不佳無法工作，抗告人尚須依賴高齡63歲之
    母親接濟方得以勉強維持生活，抗告人之妹亦與妹婿離異，
    雖仍共同居住及撫養幼女，但經濟壓力重大亦無法代為幫忙
    還款，抗告人已無親友可幫忙代繳，抗告人實不得已而毀諾
    ，此應為不可歸責於抗告人而致履行顯有重大困難之事由，
    爰依法聲請裁定清算云云。
二、本件抗告意旨略以：抗告人於95年間與最大債權銀行進行債
    務協商時，地位並非對等，僅能爭取零利率，至於每月還款
    金額均由債權銀行漫天開價，協商成立後，抗告人雖欲依約
    還款，但向他人頂讓之小吃店，於93年間每月淨利尚可達到
    10餘萬元，但至96年後卻僅剩數千元、數百元甚至發生虧損
    ，僅夠繳納房租、貸款或不足繳納，乃不得不於97年結束營
    運，故已無力履行協商條件，不得已而毀諾，此應屬非可歸
    責於抗告人而致履行顯有重大困難之事由，誠無疑問。又抗
    告人罹患嚴重心律不整及血紅素過低，僅因主治醫師表示尚
    須觀察，故未能即時開立診斷證明書，抗告人確係因病無法
    繼續工作還款，亦有非可歸責於己而致履行顯有重大困難之
    事由，爰依法提起抗告，求為廢棄原裁定等語。
三、按債務人與金融機構協商成立者，不得聲請更生或清算。但
    因不可歸責於己之事由，致履行顯有重大困難者，不在此限
    。此項規定，於消債條例施行前，債務人依金融主管機關協
    調成立之中華民國銀行公會會員辦理消費金融案件無擔保債
    務協商機制與金融機構成立之協商準用之。消債條例第151
    條第5 項、第6 項定有明文。依此，債務人如於消債條例施
    行前，已利用金融主管機關協調成立之中華民國銀行公會會
    員辦理消費金融案件無擔保債務協商機制，與金融機構成立
    協商，即須依約清償債務，僅於其後發生情事變更，在清償
    期間收入或收益不如預期，致原協商條件履行顯有重大困難
    甚或履行不能，且因不可歸責於己之事由所致，始能聲請更
    生或清算。是以，於協商成立前即已存在，或雖尚未發生然
    債務人可合理預見可能發生之事由，債務人於協商時本即應
    加以考慮在內，其發生自不得執以認為係不可歸責於債務人
    之事由。
四、經查，抗告人於98年6 月與最大債權銀行美商花旗銀行成立
    協商，約定抗告人應自98年3 月10日起，分180 期，按月清
    償7,739 元，而抗告人還款3 期後，自96年9 月即毀諾未再
    還款等情，為抗告人所自承，並有原審卷附花旗銀行前置協
    商逾期通知函可稽（見原審卷第18、19頁）。參諸前開說明
    ，抗告人既與金融機構協商成立，除有不可歸責於己之事由
    ，致履行有重大困難外，不得聲請清算。經查，抗告人雖以
    頂讓之小吃店因景氣下滑致營業入不敷出，遂於97年9 月30
    日結束營運，且因罹病未能繼續工作而未能依約履行原協商
    條件云云。惟抗告人係於98年5 月與債權銀行成立協商，並
    依約繳納98年6 月至8 月之3 期款項，則抗告人前揭結束小
    吃店營運係發生於成立債務協商之前，則無論該小吃店之營
    運情形為何，均與抗告人是否跟債權銀行成立協商無關，抗
    告人主張因小吃店之收入不足使抗告人為維持營運所需支出
    之費用及抗扣除抗告人生活必要支出後，已無餘款可供償債
    不得已而毀諾，顯非可採。又抗告人現年39歲，如積極工作
    ，其有穩定收入並非不可期，且其主張因罹病未能繼續工作
    ，雖再提出慢性病處方箋及醫療費用收據，然並未記載抗告
    人之病名及病情，仍未能釋明若其從事勞動工作會有危及生
    命之情，則抗告人主張其有不可歸責於己之事由，致履行顯
    有重大困難，要無足取。
五、綜上所述，抗告人既未舉證證明有何不可歸責於己之事由，
    致履行顯有重大困難，抗告人聲請清算，核與消債條例第15
    1 條第5 項定不符，尚有未合。從而，原審裁定駁回抗告人
    清算之聲請，核無違誤，抗告意旨猶執前詞，指摘原裁定不
    當，求予廢棄，為無理由，應予駁回。
六、據上論結，本件抗告為無理由，依消債條例第15條，民事訴
    訟法第495 條之1 第1 項、第449 條第1 項、第95條、第78
    條，裁定如主文。
中    華    民    國    99    年    8    月    25    日
                  民事第六庭審判長法  官  朱漢寶
                                  法  官  陳婷玉
                                  法  官  劉又菁
以上正本係照原本作成。
本裁定不得再抗告。
中    華    民    國    99    年    8    月    25    日
                                  書記官  羅振仁

司法院資訊處製作；財團法人民間司法改革基金會備份。
